【裁判字號】    92,交聲,254
【裁判日期】    920731
【裁判案由】    違反道路交通管理處罰條例聲明異議
【裁判全文】
臺灣桃園地方法院交通事件裁定                    九十二年度交聲字第二五四號
    原處分機關  交通部公路總局新竹區監理所中壢監理站
    異  議  人  甲○○
    即受處分人
右列受處分人因違反道路交通管理處罰條例案件，對於原處分機關交通部公路總局新
竹區監理所中壢監理站九十二年六月十七日壢監裁字第五三—Ｄ一Ａ五六一九六七號
裁決聲明異議，本院裁定如左：
    主  文
異議駁回。
    理  由
一、原處分意旨略以：被舉發人即異議人甲○○於民國九十二年五月十日下午四時二
    十二分許，駕駛ＫＭ─六八六號營業曳引車，行經桃園縣蘆竹鄉○○路、南華一
    街交叉路口時，未遵守該處燈光號誌管制，逕行闖越紅燈，而當場為舉發員警逕
    行掣單舉發，因依道路交通管理處罰條例第五十三條、第六十三條第一項等規定
    ，裁處異議人罰鍰新台幣（下同）三千六百元，並記違規點數三點。
二、異議意旨略以：異議人甲○○於事發當日駕駛ＫＭ—六八六號曳引車，沿桃園縣
    蘆竹鄉○○路行至中正路、南華一街街口時，因有員警在該處指揮交通，異議人
    遂依序正常前行；詎料值勤員警發現異議人對向之車流有回堵狀況，竟即高舉指
    揮棒示意中正路上的來車禁止通行。異議人當時已行近停止線前，雖即時依警員
    指揮煞車，惟因曳引車車身頗重，需要較長之煞車距離，以致車身仍跨越停止線
    。該員警見狀，竟誤判異議人之行車狀況，而至路邊攔停異議人，並舉發異議人
    闖越紅燈。異議人不服，向警員申訴，警員竟推稱可循管道申訴，又不敢在舉發
    單上簽名。原處分機關僅憑員警片面之詞，即認定異議人闖越紅燈，顯有不當，
    為此聲明異議。
三、按汽車駕駛人，行經有燈光號誌管制之交岔路口闖紅燈者，處新台幣一千八百元
    以上五千四百元以下罰鍰，並記違規點數三點，道路交通管理處罰條例第五十三
    條、第六十三條第一項第三款分別訂有明文。經查，證人即舉發員警徐勝雯到庭
    證稱：我當時值勤交通勤務，因中正路、南國街口的車輛回堵到中正路、南華一
    街，所以我拿指揮棒管制車輛，讓中正路、南華一街交叉路口淨空，接下來中正
    路的交通號誌變成黃燈，我就高舉指揮棒，提醒用路人中正路的燈號即將變成紅
    燈，甲○○當時駕駛曳引車，當時他還在中正路上，未到中正路與南華街的交叉
    路口，他沒有遵循指揮棒及燈號管制，在中正路變成紅燈時仍然要通過，所以我
    才攔他下來，我舉指揮棒時，中正路是黃燈，我認為甲○○在看到黃燈時未準備
    停車，以致在紅燈時，無法在停止線後停車，他是在過路口還在往前走時，被我
    攔下來靠邊舉發，並非他停在停止線上或者已經減速，他是要通過路口等語，即
    異議人在本院審理時，雖否認其未依警員指揮停車等待通行，惟仍自承：看到警
    察舉指揮棒時，我離白線還有十幾公尺等語。是異議人未依該處燈號管制，闖越
    紅燈之事實，應甚明確。異議人雖辯稱：因為曳引車是重車，需要較長之煞車距
    離，伊當時已行近停止線前，在看到警員指揮棒後雖馬上停車，仍無法及時煞停
    ，以致曳引車有部分車身壓在停止線上，造成闖紅燈之外觀云云，惟三色燈光號
    誌中，在綠燈變換為紅燈之間，尚有黃燈閃爍，表示該處即將由綠燈變換為紅燈
    ，禁止行車，以提醒用路人減速準備停車，此觀道路交通標誌標線號誌設置規則
    第二百零六條規定自明，亦屬眾所周知之事實。是故，異議人在發現前方路口號
    誌已經變換為黃燈，警員高舉指揮棒示意時，原應減速準備停車，乃異議人顯然
    並未減速停車，以致在燈號變換為紅燈時，無法及時煞停，車身遂越過停止線；
    異議人見狀，乃再直行前進，準備穿越路口，而為警員攔停。據上，異議人之曳
    引車所以無法在紅燈時，順利在停止線後煞停，係因其在黃燈時未減速準備停車
    所致，可歸責於異議人自身，並非單純車體輕重之問題。是異議人所辯：因車身
    過重且距離停止線太近，故無法煞停，並非故意闖紅燈云云，應不可採。異議人
    雖又辯稱：我是看警察指揮優先於燈號，所以沒有看到黃燈云云，然警員徐勝雯
    係在該處路口號誌由綠燈轉換為黃燈時，高舉指揮棒示意來車停車，此如前述，
    考徐勝雯原意，當係給予來往車輛緩衝時間，準備停車，與黃燈警示之作用相同
    ，以此論之，燈號顯示與徐員之指揮相一致，並無衝突，自無所謂以警員指揮優
    先於燈號之問題。以此推之，異議人如在警員舉指揮棒即黃燈燈號時，即減速準
    備停車，應無不能及時停車之理。可見異議人所辯：伊未注意燈號警示，且車身
    過重，以致無法在看到警員指揮棒後，在停止線前煞停云云，不過為卸責之詞，
    不足採信。末查，本件舉發違規通知單上固未記載舉發員警之姓名，然不論此是
    否為警員之過失，均不致影響該次舉發之效力，併予敘明。綜上，原處分機關因
    認異議人闖越紅燈，據以裁處異議人罰鍰三千六百元，並加計違規點數三點，經
    核並無不合。異議意旨徒稱：異議人並非有意闖紅燈云云，尚非可採。本件異議
    為無理由，爰裁定如主文。
據上論斷，應依道路交通案件處理辦法第十九條，裁定如主文。
中        華        民        國    九十二    年    七    月    卅一    日
                                臺灣桃園地方法院交通法庭
                                    法  官  陳彥宏
右正本證明與原本無異。
如不服本裁定，應於送達後五日內，向本院提出抗告狀。
                                    書記官  黃泰能
中        華        民        國    九十二    年    八    月    四      日


司法院資訊處製作；財團法人民間司法改革基金會備份。
